【裁判字號】    92,易,500
【裁判日期】    920429
【裁判案由】    違反著作權法
【裁判全文】
臺灣臺中地方法院刑事判決                          九十二年度易字第五００號
    公  訴  人  臺灣臺中地方法院檢察署檢察官
    被      告  甲○○
右列被告因違反著作權法案件，經檢察官聲請簡易判決處刑（九十一年度偵字第一九
四九九、二一三四七號），本院臺中簡易庭認為不宜以簡易判決處刑（九十二年度中
簡字第一七四號），簽移由本院刑事庭依通常程序審理，判決如左：
    主  文
甲○○無罪。
    理  由
一、公訴意旨略以：被告甲○○係臺中市○區○○路二十巷三五號「碟舍光碟出租中
    心」之負責人，明知「戰慄空間」、「哈特戰爭」、「衝出封鎖線」、「黑鷹計
    畫」等影片係告訴人乙○影視股份有限公司（下稱乙○公司）在臺灣擁有著作財
    產權之視聽製作，未經著作權人同意或授權，不得任意公開陳列出租，竟基於概
    括之犯意，自九十一年七月下旬起，在臺中市○區○○路二十巷三五號「碟舍光
    碟出租中心」，以每部新臺幣（下同）六十元至八十元不等之價格，連續擅自出
    租前開影片予不特定顧客觀覽，藉以牟利，嗣於九十一年十月二日二十時許，經
    告訴人乙○公司人員會同警方持搜索票前往上址搜索，當場查獲前開影片九片，
    案經告訴人乙○公司訴由臺中市警察局移送偵辦；因認被告涉有違反著作權法第
    九十二條之擅自以出租方法侵害他人著作財產權之罪嫌云云。
二、按犯罪事實應依證據認定之，無證據不得推定其犯罪事實；不能證明被告犯罪或
    其行為不罰者，應諭知無罪之判決，刑事訴訟法第一百五十四條、第三百零一條
    第一項分別定有明文。而刑事訴訟法上所謂認定犯罪事實之證據，係指足以認定
    被告確有犯罪行為之積極證據而言，該項證據自須適合於被告犯罪事實之認定，
    始得採為斷罪資料，最高法院二十九年上字第三一０五號著有判例。又認定犯罪
    事實所憑之證據，無論係直接證據或間接證據，其為訴訟上之證明，須於通常一
    般之人均不致有所懷疑，而得確信其為真實之程度者，始得據為有罪之認定，倘
    其證明尚未達到此一程度，而有合理之懷疑存在，復無其他調查途徑可尋，法院
    即應為無罪之判決，最高法院七十六年台上字第四九八六號著有判例。
三、公訴人認被告涉有上開擅自以出租方法侵害他人著作財產權之罪嫌，無非係以右
    揭事實，業據被告自白不諱，並據證人陳哲強證述無訛，復有前開影片之光碟九
    片扣案足憑等，資為論據。
四、訊據被告對於出租前開影片之情，固不否認，惟堅持否認有何前開違反著作權法
    之犯行，辯稱：伊向前手頂讓「碟舍光碟出租中心」，出租之影片光碟均屬合法
    授權之正版品，應無侵害告訴人乙○公司之著作權等語。
五、經查：
    （一）被告於警詢中供稱：「警方現場查獲『戰慄空間』、『哈特戰爭』、『衝
          出封鎖線』、『黑鷹計畫』等他人著作權利之ＶＣＤ影片是我所購買用來
          出租給不特定人觀賞用。‧‧‧碟王光碟出租中心負責人郭海峰，我於九
          十一年七月二十五日左右向郭海峰購買該店及店內ＶＣＤ影碟。」等語（
          參照偵查卷第五頁反面、第六頁正面），而告訴人乙○公司所委任之告訴
          代理人廖彗雯於警詢中亦指稱：「（問：警方在碟舍光碟出租中心所查獲
          之『衝出封鎖線』、『哈特戰爭』、『黑鷹計畫』、『戰慄空間』等ＶＣ
          Ｄ光碟影片，是否為你們公司所經過授權代理之ＶＣＤ光碟影片？）均是
          我們公司經過授權代理之ＶＣＤ光碟影片沒錯。」等語（參照偵查卷第八
          頁反面），並有現場照片三張（參照偵查卷第十九、二十頁）為證，則被
          告作為出租使用之影音光碟，係屬告訴人乙○公司所代理發行之正版視聽
          著作之重製物，為合法之著作重製物，又被告係向前手郭海峰購置取得，
          亦屬前開影音光碟之合法所有人，亦堪認定。
    （二）按合法著作重製物之所有人，得出租該重製物，著作權法第六十條第一項
          前段定有明文。次按著作權法之目的，乃是希望藉由提供創作人合理之經
          濟回饋，以鼓勵創作人持續不斷地產生新的作品，以達到提升國家社會文
          化發展之目的，依照著作權理論中之「第一次銷售原則（或稱耗盡原則）
          」，由於著作財產權人在首次將其著作合法重製物銷售時，已經獲得了合
          理的經濟報酬，因此，合法取得該重製物之人如何處置該重製物，著作財
          產權人即不得再加以干涉，著作權法第六十條第一項前段之規定，即為「
          第一次銷售原則」之規定，根據前揭規定，只要擁有合法重製物之人，不
          論其取得原因是基於買賣、受贈或其他原因而取得合法重製物之所有權，
          均能合法加以出租，不至於侵害著作人之著作財產權。本案被告取得之前
          開影音光碟係自前手郭海峰購置而得，而郭海峰係向告訴人乙○公司所購
          置，被告係屬合法重製物之所有人，依據著作權法第六十條第一項前段之
          規定，被告自得任意出租前開影音光碟，尚無侵害告訴人乙○公司之出租
          權問題。是以，被告之出租行為，係屬合法之行為，尚與著作權法第九十
          二條之構成要件不相符合；此外，復查無其他積極證據足資證明被告有何
          擅自以出租之方法侵害他人著作財產權之犯行，其前揭犯罪應屬不能證明
          ，揆諸首揭規定及判例意旨，爰為無罪判決之諭知。
據上論斷，應依刑事訴訟法第四百五十二條、第三百零一條第一項，判決如主文。
中      華      民      國      九十二      年    四    月    二十九    日
                                臺灣臺中地方法院刑事第六庭
                                        法  官  巫淑芳
右正本證明與原本無異。
如不服本判決，應於送達後十日內向本院提出上訴狀 （須附繕本） ，上訴於台灣高
法院台中分院。
                                        書記官
中      華      民      國      九十二      年    四    月    二十九    日


司法院資訊處製作；財團法人民間司法改革基金會備份。
